臺灣桃園地方法院民事簡易判決
110年度桃簡字第1801號
原      告  章素珠  
被      告  符華新  
上列當事人間請求回復原狀事件，本院於民國111年6月27日言詞
辯論終結，判決如下：
    主      文
被告應將如附圖所示桃園市○○區○○○路○巷○○號三樓信箱以鑰匙開
啟，將信箱內磚塊移除，並將上開信箱返還原告。
訴訟費用由被告負擔。
本判決得假執行。　　
    事實及理由
壹、程序方面：
    按訴狀送達後，原告不得將原訴變更或追加他訴；不變更訴
    訟標的，而補充或更正事實上或法律上之陳述者，非為訴之
    變更或追加，民事訴訟法第255條第1項、第256條定有明文
    ，且依同法第436條第2項，於簡易訴訟程序亦有適用。本件
    原告起訴聲明原為：被告應將原告所屬門牌號碼桃園市○○區
    ○○○路0巷00號3樓之信箱回復正常使用（見本院卷第4頁）；
    嗣於111年6月27日言詞辯論時補充其所謂「回復正常使用」
    之內容為如主文第1項所示（見本院卷第51頁反面）。核其
    所為，僅係就原聲明之具體所指為事實上之補充，與上開規
    定相符，應予准許。
貳、實體方面：　　
一、原告主張：原告與訴外人章建達、林昱繻、林素梅、章紅芽
    （下稱原告等五人）前在訴外人章桂花所有之桃園市○○區○○
    段00000地號土地（下稱系爭土地）上共同出資興建門牌號
    碼桃園市○○區○○○路0巷00號房屋（下稱系爭房屋），由章建
    達、林昱繻、原告、林素梅、章紅芽依序為系爭房屋1至5樓
    之區分所有權人。系爭房屋興建之初，其基地圍牆之鐵門上
    即裝設有附圖所示之各樓層信箱，而由各樓層區分所有權人
    各自專用。然章建達死亡後，系爭房屋1樓由被告及訴外人
    章景皓繼承，被告竟在原告專用之3樓信箱內放置磚塊，使
    郵務人員無法將信件投遞入內，並以鑰匙上鎖，侵害原告對
    該信箱之所有權、占有及專用權，故依所有權物上請求權、
    共有物回復請求權、占有回復請求權之法律關係提起本件訴
    訟，請求被告回復原狀。並聲明：如主文第1項所示。
二、被告則以：原告等五人於建造系爭房屋時，即與系爭土地所
    有權人章桂花訂定「法定空地及停車空間使用分配（分管）
    協議書」（下稱系爭協議），約定系爭土地以系爭房屋1樓
    客廳及梯間之隔間牆牆心延伸線為界，左側區域由1樓區分
    所有權人章建達管理使用，右側則由其餘4層樓之區分所有
    權人使用。而附圖所示大門及鑲嵌於大門之信箱均設置於左
    側由章建達管理使用之範圍內，應為章建達單獨所有，並於
    章建達死亡後由被告及章景皓繼承，原告無權使用該3樓信
    箱。並聲明：原告之訴駁回。
三、本院之判斷：
(一)本件原告等5人前在系爭土地上共同起造系爭房屋，其中1、
    3樓房屋分別為章建達與原告所有；原告等5人並與章桂花訂
    定系爭協議，約定將系爭土地以系爭房屋平面圖（見本院卷
    第12、37頁）上客廳及梯間之隔間牆牆心延伸線、集水井前
    緣延伸線為界畫分，圖面左側之空地與車位由1樓區分所有
    權人章建達管理使用，圖面右側之空地與車位則由2至5樓之
    其餘區分所有權人管理使用；嗣章建達死亡，1樓房屋由被
    告及章景皓繼承等情，有系爭房屋使用執照存根、起造人名
    冊、建物登記謄本、系爭協議書可參（見本院卷第7至12頁
    、55至56頁）此使用畫分方式並為兩造所不爭執（見本院卷
    第29頁反面13至16行），此部分之事實先可認定。
(二)其次，系爭房屋除建築主體以外，於附連圍繞之基地外緣尚
    建有圍牆，圍牆正面並設置有附圖所示之鐵門與各樓層信箱
    ，有上開平面圖、現場照片（見本院卷第13至14、34至35）
    可參，此情應可認定。而系爭房屋為原告5人合資共同起造
    ，已如上述，衡諸常理，一併興建之圍牆及其上之鐵門、信
    箱等附屬設備，自應亦為原告5人所共有。被告雖以該鐵門
    與信箱坐落位置在上開圖面上由1樓區分所有權人管理使用
    之左側土地為由，辯稱該等信箱為其單獨所有；然觀諸系爭
    協議第2條，既載明「甲方（即章桂花）所有前開土地中有
    關法定空地及停車空間之分配……依下列方式使用之：(一)屋
    前之空地及停車空間，以……，由一樓房屋所有權人章建達使
    用並管理之。(二)其餘部分之空地及停車空間即……，由2樓
    至5樓房屋所有權人林昱繻、章素珠、林素梅、章紅芽4人共
    同使用並管理之（見本院卷第9至10頁）」，依此記載，系
    爭協議顯係就系爭土地中法定空地及停車空間之管理方式為
    約定；而上開圍牆及鐵門、信箱，性質上既非屬空地或停車
    空間，自無法認定為系爭協議約定之範疇。故被告此節所辯
    應非可採。　　
(三)又上開信箱雖為系爭房屋各該區分所有權人所共有，然依社
    會常情，實應認各該所有權人就各自樓層之信箱有約定專用
    之合意，始為合理，原告既為系爭房屋3樓區分所有權人，
    自應認其對3樓信箱具有約定專用之權利。被告雖辯稱原告
    若非通過被告管理使用之上開左側土地，根本無法使用其信
    箱云云；但單純通行土地以至信箱拿取郵件，與使用土地本
    屬有別，且關於上開信箱之設置、使用狀況，證人林昱繻於
    言詞辯論時到庭證稱：我是系爭房屋2樓的區分所有權人，
    關於系爭房屋的信箱位置，是由章建達設計的，章建達在興
    建房屋時就把信箱裝設於現在位置，之後也沒有再改動過，
    章建達生前也未曾對信箱的使用與其他共有人發生爭執等語
    （見本院卷第49頁反面至第50頁反面），亦足見章建達對於
    原告通行其管理土地以使用其專用之3樓信箱一事已有同意
    。故被告以此辯稱原告無權使用3樓信箱，亦非可採。
(四)再按所有人對於無權占有或侵奪其所有物者，得請求返還之
    ；對於妨害其所有權者，得請求除去之；各共有人對於第三
    人，得就共有物之全部為本於所有權之請求，民法第767條
    第1項前段、中段、第821條前段分別定有明文。另民法第82
    1條但書雖規定共有人回復共有物之請求，僅得為共有人全
    體之利益為之，惟上開但書規定應係指共有物尚未經共有人
    為分管之約定時，始有其適用；如共有人已有分管之約定存
    在，各共有人就其分管之部分即有單獨之管理權，於他人無
    權占有或侵奪共有物者，應得為自己之利益，為回復共有物
    之請求，而無庸請求交還共有人全體（最高法院91年度台上
    字第242號判決見解可資參照）。原告就附圖所示之3樓信箱
    有約定專用之權利，既如上述，而被告在該信箱放置磚塊並
    上鎖，亦為其所自承（見本院卷第51頁），則原告依民法76
    7條第1項前、中段及第821條前段規定請求被告將3樓信箱以
    鑰匙開啟及將信箱內磚塊移除，並將該信箱返還原告，即有
    理由。　　
四、綜上所述，原告依民法第767條第1項前、中段及第821條前
    段規定，請求判決如主文第1項所示，為有理由，應予准許
    。
五、本件結論已臻明確，兩造其餘攻擊防禦方法及所提證據，經
    審酌均不至影響判決結果，故不逐一論述。
六、本件係適用簡易訴訟程序所為被告敗訴之判決，依民事訴訟
    法第389條第1項第3款規定，應依職權宣告假執行。
七、訴訟費用負擔之依據：民事訴訟法第78條。
中　　華　　民　　國　　111 　年　　7 　　月　　8 　　日
                  桃園簡易庭  法  官  陳逸倫
以上為正本係照原本作成。
如不服本判決，應於送達後20日內，向本院提出上訴狀並表明上
訴理由，如於本判決宣示後送達前提起上訴者，應於判決送達後
20日內補提上訴理由書（須附繕本）。
如委任律師提起上訴者，應一併繳納上訴審裁判費。   
中　　華　　民　　國　　111 　年　　7 　　月　　8 　　日
                              書記官  潘昱臻